臺灣士林地方法院小額民事判決
111年度士小字第589號
原      告  蕭晏秋  
            楊斯閎  
被      告  王怡馨  
            王家松  
上列當事人間返還押租金等事件，於中華民國111年5月17日言詞
辯論終結，本院判決如下：
    主  文
被告甲○○應給付原告丁○○新臺幣玖仟肆佰參拾伍元，及自民
國一百一十一年三月十四日起至清償日止，按年息百分之五計算
之利息。
被告甲○○、乙○○應連帶給付原告丁○○新臺幣壹萬伍仟元，
及自民國一百一十一年三月十四日起至清償日止，按年息百分之
五計算之利息。
被告甲○○、乙○○應連帶給付原告丙○○新臺幣貳萬元，及自
民國一百一十一年三月十四日起至清償日止，按年息百分之五計
算之利息。
原告其餘之訴均駁回。
訴訟費用新臺幣壹仟元，其中新臺幣壹佰參拾元由被告甲○○負
擔，其中新臺幣肆佰捌拾參元由被告連帶負擔，餘由原告負擔。
本判決原告勝訴部分得假執行。
    事實及理由要領
一、被告乙○○經合法通知，無正當理由不於言詞辯論期日到場
    ，爰依民事訟法第436條之12第1項規定，准依到場原告之聲
    請，命即為訴訟之辯論，並由其一造辯論而為判決。
二、原告起訴主張：原告丁○○於民國105年7月27日與被告王恰
    馨之母即訴外人龔千玉簽訂房屋租賃契約（下稱系爭租約）
    ，約定由原告丁○○向龔千玉承租臺北市大同區迪化街2段2
    84巷5號5樓頂樓加蓋房屋（下稱系爭房屋），約定每月租金
    新臺幣(下同)13,500元，押租金25,000元，租期2年，租期
    屆滿後雙方續行租約，約定租期自107年7月27日起至111年7
    月27日止延長為4年。嗣因龔千玉死亡，系爭租約由被告王
    怡馨承受。詎被告甲○○竟宣稱原告2人僅需可遮風避雨之
    房屋已足，拒絕提供使用水、電及瓦斯。惟水、電、瓦斯為
    民生必需，提供上開能源為出租人的義務，故本件被告甲○○
    違約之情況甚為明確。其等在被告甲○○以斷水斷電作為脅迫
    之下，不得已在110年6月26日搬離系爭房屋，而就原告丁○○
    先前交付之押租金25,000元，被告甲○○僅返還其中12,517元
    ，尚積欠12,483元未返還。而其等因被告甲○○前開脅迫斷水
    斷電行為，被迫須搬離系爭房屋，因而另支出20,000元搬家
    費用，被告甲○○自應負損害賠償責任。此外，被告甲○○與其
    胞兄及其兄即被告乙○○，更於兩造租
    賃關係存續期間，不斷以LINE通訊軟體傳送「樓上的垃圾」
    、「死不要臉的楊先生」、「唯獨只有你這個畜牲」、「爛
    家子口」、「社會敗類」、「不要當垃圾」、「這種流氓我
    們不租，這個人真的很賤又爛」、「有那種太保流氓的人」
    、「人是好聚好散，但是如果是垃圾就不用了」、「楊先生
    ，銀行帳號是假的，拜託。笨蛋」等語，共同對原告丁○○及
    原告配偶即原告丙○○進行辱罵，致原告2人深受羞辱、難堪
    ，感到難以承受之痛苦與壓力，不法侵害原告2人之權利，
    致原告2人精神上受有莫大痛苦，故被告2人應連帶賠償原告
    2人各20,000元之精神慰撫金。為此，爰依系爭租約、契約
    終止後押租金返還請求權及侵權行為法律關係提起本件訴訟
    等語，並聲明：（一）被告甲○○應給付原告32,483元，及自
    起訴狀繕本送達翌日起至清償日止按年息百分之5 計算之利
    息。（二）被告甲○○、乙○○應給付原告丁○○20,000元，及自
    起訴狀繕本送達翌日起至清償日止按年息百分之5 計算之利
    息。（三）被告甲○○、乙○○應給付原告丁○○20,000元，及自
    起訴狀繕本送達翌日起至清償日止按年息百分之5 計算之利
    息。
三、被告乙○○未於言詞辯論期日到場，被告甲○○則以：本件
    實際情形為原告丁○○在107年7月前來續約時，系爭租約係
    由被告乙○○代替龔千玉簽約，當時並未填寫實際所在地及
    使用範圍即系爭房屋（無稅籍資料），而由被告丙○○填寫
    之臺北市○○區○○街0段000巷0號5樓（有稅籍資料）。原
    告手上之租賃契約書為不實地址之租賃契約，原告2人一家
    人並未實際居住在此。因原告2人自107年起積欠水、電費未
    付，伊遂於109年11月及110年5月各寄發存証信函告知原告2
    人，其等積欠水、電費未付，且積欠期間已長達2年，故系
    爭租約業已失效，請原告2人立即搬遷，且已將水、電費計
    算公式交付原告2人，惟原告2人仍拒不給付，並自行遷出系
    爭房屋，事前並未告知。伊不得已僅得自行計算原告積欠之
    水、電費加計遲延利息後，其金額為12,483元，以原告蕭晏
    秋先前交付之25,000元押租金扣抵後，已將剩餘之12,517元
    如數返還，並無積欠原告丁○○押租金未返還之情。況原告
    提出之搬家費用收據係屬偽造，伊否認原告丁○○實際上有
    支出該筆費用。至原告雖以伊與被告乙○○之LINE對話紀錄
    主張伊不法侵害其等之名譽權，惟該等LINE對話紀錄僅係伊
    與被告乙○○二人間之對話紀錄，伊只是以譬喻之方式形容
    ，並未在公開場合辱罵原告2人，並未對原告2人構成侵權行
    為，亦無須賠償其等精神慰撫金等語。
四、得心證之理由：
(一)押租金餘額部分：
　　按押租金在擔保承租人租金之給付及租賃債務之履行，在租賃關係消滅前，出租人不負返還之責，租賃關係既已消滅，承租人且無租賃債務不履行之情事，從而其請求出租人返還押租金，自為法之所許；又押租金之主要目的在於擔保承租人履行租賃債務，故租賃關係消滅後，承租人如有欠租或其他債務不履行時，其所交付之押租金，發生當然抵充之效力，而於抵充後，猶有餘額，始生返還押租金之問題（最高法院83年台上字第2108號判例、87年度台上字第1631號判決意旨參照）。查本件原告丁○○於簽立系爭租約時已給付押租金25,000元由龔千玉受領，嗣因龔千玉死亡，由龔千玉之繼承人即被告甲○○承繼系爭租約及押租金契約，今系爭租約業已終止，原告2人亦已返還系爭房屋，被告甲○○僅返還其中12,517元押租金，尚餘12,483元押租金餘額未返還，則該未返還之押租金應餘額當然得抵充原告之其他債務不履行之給付。本件原告對於其等於遷出系爭房屋前，尚積欠租賃期間之水、電費未給付之事實復不爭執，然兩造對於系爭房屋租賃期間之水、電及瓦斯費如何計算，未訂明於系爭租約中，關於電費每度以若干元計算，各說各話，各自主張自己之計算方式，未能達成共識。原告係主張關於電費之計算，雙方原約定以台電費率計算，嗣改以冬季電費每度3元、夏季電費每度4元計算；被告則抗辯：應以冬季電費每度3.5元、夏季電費每度5元計算，始合於市場行情。被告雖提出電費通知單、帳單明細及自行計算之手繕計算式便條紙（見本院卷第146、148、152-160、161-1頁），抗辯稱：原告2人於租賃期間積欠水、電及瓦斯費共46,636元，扣除原告已繳納之36,421元，尚短付10,215元。加計原告2人後續欠之110年5月電費1,432元（以每度3.5元計算）、110年6月電費836元（以每度4元計算），共計12,483元，以原告丁○○交付之25,000元抵充後，尚餘12,517元，其已將該12,517元押租金餘額退還予原告丁○○云云，惟兩造對於系爭房屋租賃期間之水、電及瓦斯費如何計算並未訂明於系爭租約，另就租賃期間電費每度若干元，及應否區分冬、夏季費率計算，未能達成共識，已如上述，原告既否認被告上開計算方式，並否認有積欠被告瓦斯費，被告就此部分之事實未能舉證以明。是本件原告積欠被告水、電費用之金額，應以原告承認之如原告丙○○自行計算之手繕計算便箋所示之電費2,248元及水費800元，共3,048元（見本院卷第62頁），較為可採。而本件系爭租約業由兩造合意提前終止，原告2人並已遷出系爭房屋，是原告於終止系爭租約前，仍積欠租賃期間之水、電費3,048元，與本件押租金25,000元抵充後，押租金尚餘21,952元，被告僅返還其中12,517元，尚餘押租金餘額9,435元(計算式：21,952元－12,517元＝9,435元），逾此部分之請求，即屬無據。 　　
(二)搬家費用部分：　　
    按當事人主張有利於己之事實者，就其事實有舉證之責任，
    民事訴訟法第277條前段有明文規定，故民事訴訟如係由原
    告主張權利者，應先由原告負舉證之責，若原告先不能舉證
    ，以證實自己主張之事實為真實，則被告就其抗辯事實即令
    不能舉證，或其所舉證據尚有疵累，亦應駁回原告之請求，
    此亦有最高法院著有17年上字第917號判例要旨可資參照。
    原告主張被告甲○○於租賃期間拒絕提供使用水、電及瓦斯，
    違反系爭租約，致其等因而被迫須搬離系爭房屋，因而受有
    另支出20,000元搬家費用之損害等情，惟縱認原告主張被告
    甲○○於租賃期間違反契約本旨，未提供、水、電及瓦斯供其
    等租屋生活上使用乙情屬實，然因搬家費用係租約到期時，
    原告預期本應自行支出之費用，顯非被告甲○○違約且要求提
    前終止契約造成原告之損害。原告未能舉證證明因被告甲○○
    違約提前終止租約造成其何等損害，故原告此部分之請求，
    舉證不足，不應准許。 
(三)精神慰撫金部分：　　
　1.按所謂健康權，並非單純僅指生理之健康，亦包含心理健康
    機制，此業於前述；而心理狀態健全之支配，核屬於心理健
    康機制之範疇，自應同受法律所保障，他人不得任意侵害。
    且每個人固有權自主或支配自己之心情，但不代表應受他人
    以言語干擾產生不健康之負面情緒，例如刻意激怒某人，使
    其憤恨，或故意羞辱鄙視，使其難堪抑鬱，或使其恐慌不安
    ；而此類所產生之心理負面反應，雖不易從生理上檢驗出被
    害人之實質損害，但影響心理健康之程度，有時更甚於生理
    ，難謂其心理健康無受有任何損害，是若加害人以言語為侵
    害之程度，衡諸社會一般常情，足使一般人產生嚴重負面情
    緒，並達於干擾其心理健康之程度，則不論該加害行為係以
    公開或非公開方式為之，仍堪認被害人之健康權已受到侵害
    ，而不以其精神或心理健康須至罹患憂鬱症等精神疾病或生
    理組織上已生具體病徵之程度為必要。準此，觀諸被告2人
    共同以LINE通訊軟體傳送等語傳送「樓上的垃圾」、「死不
    要臉的楊先生」、「唯獨只有你這個畜牲」、「爛家子口」
    、「社會敗類」、「不要當垃圾」、「這種流氓我們不租，
    這個人真的很賤又爛」、「有那種太保流氓的人」、「人是
    好聚好散，但是如果是垃圾就不用了」、「楊先生，銀行帳
    號是假的，拜託。笨蛋」等語至原告丙○○之手機，而原告2
    人係夫妻且共同居住在向被告甲○○承租之5樓頂樓加蓋房屋
    ，顯見被告2人傳送上開文字用意即在羞辱原告2人，內容足
    使一般人見聞後感到憤慨難平，而產生無法忍受之精神痛苦
    ，堪認與一般人見聞前開文字所會產生之反應及生活、精神
    受到影響之程度相當。則原告據此主張上開LINE對話內容已
    使其權利受到侵害等語，洵非無據，自堪採信。
  2.次按因故意或過失，不法侵害他人之權利者，負損害賠償責
    任。又不法侵害他人之身體、健康、名譽、自由、信用、隱
    私、貞操，或不法侵害其他人格法益而情節重大者，被害人
    雖非財產上之損害，亦得請求賠償相當之金額，民法第184 
    條第1 項前段、第195 條第1 項前段分別定有明文。觀諸被
    告共同傳送之該等辱罵文字全文，其中「媽的，樓上的垃圾
    怎麼用電？五千多元...」、「...瓦斯費我們幫爛家子口付
    了多少年？...」、「...社會敗類...」、「請你立刻搬走
    ！這種流氓我們不租」、「這個人真的很賤又爛」、「而且
    我的房子也不喜歡有那種太保流氓的人...」、「人是好聚
    好散，但是如果是垃圾就不用了」等語（見本院卷第40、46
    、48、52、54、56頁），因原告2人共同居住在系爭5樓頂樓
    加蓋房屋，該等用語應是針對原告2人辱罵；而死不要臉的
    楊先生」、「楊先生，我真的警告你，請你搬走...後果自
    負...唯獨只有你這個畜生」、「是男人請乾脆一點，不要
    當垃圾...」、「楊先生，銀行帳號是假的，拜託，笨蛋」
    等語（見本院卷第42、44、50、58頁）則是針對被告丙○○個
    人辱罵。爰審酌被告2人僅因租屋糾紛即以前開侮辱言詞辱
    罵原告2 人，兼衡兩造身份、地位及經濟能力、及被告2人
    之共同侵權行為對原告造成之侵害程度等一切情狀，認原告
    丁○○請求被告連帶賠償精神慰撫金20,000 元，尚屬過高，
    認其請求被告賠償之精神慰撫金於15,000 元之範圍內為適
    當。逾此部分之請求，即無理由。至於原告丙○○請求被告2
    人連帶賠償精神慰撫金20,000 元，則屬適當，而無酌減之
    必要。
五、從而，原告2人依系爭租約、契約終止後押租金返還請求權
    及侵權行為等法律關係，於請求被告甲○○應給付原告丁○○9,
    435元，及自起訴狀繕本送達（即111年3月14日）起至清償
    日止，按年息5％計算之利息；暨被告2人應連帶給付原告丁○○15,000元，及自起訴狀繕本送達（即111年3月14日）起至
    清償日止，按年息5％計算之利息；並被告2人應連帶給付原
    告丙○○20,000元，及自起訴狀繕本送達（即111年3月14日）
    起至清償日止，按年息5％計算之利息範圍內，為有理由，應
    予准許，逾此範圍之請求，為無理由，應予駁回。
六、本件事證已臻明確，兩造其餘攻擊防禦方法及未經本院援用
    之證據，核與判決之結果不生影響，爰不一一論駁，併此敘
    明。
七、本件原告勝訴部分係小額程序為被告敗訴之判決，依民事訴
    訟法第436 條之20規定，應依職權宣告假執行。並依職權確
    定訴訟費用額為1,000 元（第一審裁判費），其中130元（
    計算式：1000×9435÷（32483＋20000＋20000）＝130）應由被
    告甲○○負擔，其中483元（計算式：1000×（15000＋20000）÷
    （32483＋20000＋20000）＝483）由被告連帶負擔，餘由原告
    負擔。
中　　華　　民　　國　　111 　年　　5 　　月　　31　　日
　　　　　　　　　士林簡易庭法  官  張明儀
以上正本係照原本作成。
如不服本判決，應於送達後20日內，向本院提出上訴狀並表明上
訴理由，如於本判決宣示後送達前提起上訴者，應於判決送達後
20日內補提上訴理由書（須附繕本）。
中　　華　　民　　國　　111 　年　　5 　　月　　31　　日
                            書記官  劉彥婷